臺灣彰化地方法院刑事判決　　　　　　　 96年度訴字第597號
公　訴　人　臺灣彰化地方法院檢察署檢察官
被　　　告　丁○○
　　　　　　　　　　號
　　　　　　　　　　（另案在臺灣彰化監獄彰化分監執行中）
選任辯護人　王能幸律師
上列被告因違反毒品危害防制條例案件，經檢察官提起公訴（95
年度偵字第11282號、96年度偵字第820號），本院判決如下：
    主  文
丁○○販賣第一級毒品，累犯，處有期徒刑拾陸年，扣案之ＮＯ
ＫＩＡ牌行動電話壹支沒收之、未扣案如附表一所示因販賣第一
級毒品所得之財物均沒收之，如全部或一部不能沒收時，以其財
產抵償之；又販賣第二級毒品，累犯，處有期徒刑柒年陸月，扣
案之ＮＯＫＩＡ牌行動電話壹支沒收之、未扣案如附表二所示因
販賣第二級毒品所得之財物均沒收之，如全部或一部不能沒收時
，以其財產抵償之；又連續轉讓第一級毒品，累犯，處有期徒刑
壹年柒月；又轉讓第一級毒品，累犯，處有期徒刑壹年貳月，減
為有期徒刑柒月。應執行有期徒刑貳拾壹年，扣案之ＮＯＫＩＡ
牌行動電話壹支沒收之、未扣案如附表一所示因販賣第一級毒品
所得之財物及如附表二所示因販賣第二級毒品所得之財物均沒收
之，如全部或一部不能沒收時，以其財產抵償之。
    事  實
一、丁○○（綽號「坎ㄟ」）前因施用第一級毒品及施用第二級
    毒品案件，經本院以91年度訴字第1280號分別判處有期徒刑
    8月、3月，並定應執行刑為有期徒刑10月確定，入監後已於
    民國93年8月24日縮刑期滿執行完畢。詎仍不知悔改，明知
    海洛因、甲基安非他命分屬毒品危害防制條例第2條第2項第
    1 款、第2款所定之第一、二級毒品，不得非法販賣，竟基
    於反覆實施販賣第一級毒品海洛因以營利之集合犯包括一罪
    犯意，自95年4月間某日起至95年9月底某日止，先行向真實
    姓名年籍不詳、綽號「阿水」之成年男子及真實姓名年籍不
    詳、位在彰化、綽號「阿彬」之成年男子，販入供己販賣用
    之海洛因，即於附表一所示時、地，販賣第一級毒品海洛因
    予附表一所示之己○○、乙○○、甲○○、戊○○等4人（
    販賣海洛因之時間、地點、交易方式、交易數量及次數等，
    均詳如附表一所示），另基於反覆實施販賣第二級毒品甲基
    安非他命以營利之集合犯包括一罪犯意，自94年10月間某日
    起至95年9月底某日止，先行向真實姓名年籍不詳、位在臺
    中、綽號「阿彬」之成年男子，販入供己販賣用之甲基安非
    他命，即於附表二所示時、地，販賣第二級毒品甲基安非他
    命予附表二所示之丙○○（販賣甲基安非他命之時間、地點
    、交易方式、交易數量及次數等，均詳如附表二所示）。
二、又丁○○明知海洛因及甲基安非他命除各為毒品危害防制條
    例規範之第一、二級毒品外，且甲基安非他命亦業經行政院
    衛生署明令公告列為禁藥管理，不得轉讓，竟仍基於轉讓第
    一級毒品海洛因與第二級毒品甲基安非他命之概括犯意，自
    95年2月底、3月初某日起，至同年6月8日凌晨某時止，多次
    在彰化市○○○路租屋處，同時無償轉讓第一級毒品海洛因
    與第二級毒品甲基安非他命予同居女友郝芳婷施用；又承前
    概括犯意，於95年6月間某日，在其自95年6月起交往之女友
    梁雅玲住處，無償轉讓第一級毒品海洛因予梁雅玲施用1次
    ，及於95年6月間某日同時無償轉讓第一級毒品海洛因與第
    二級毒品甲基安非他命予梁雅玲施用1次，復於95年10月初
    某日，另基於轉讓第一級毒品海洛因與第二級毒品甲基安非
    他命之犯意，同時無償轉讓第一級毒品海洛因與第二級毒品
    甲基安非他命予梁雅玲施用1次。
三、嗣丁○○於95年11月17日因毒品通緝案件，經警方逮捕解送
    執行後，旋於同月24日由其帶同員警前往其位於彰化市○○○路22巷32之2號3樓之租屋處搜索，並扣得其所有供聯絡販
    賣毒品所用之ＮＯＫＩＡ牌行動電話1支（內有門號0000000
    000號ＳＩＭ卡1張），而循線查悉上情。
四、案經彰化縣警察局和美分局報告臺灣彰化地方法院檢察署檢
    察官偵查起訴。
    理  由
壹、程序方面：
一、按被告以外之人於偵查中向檢察官所為之陳述，除顯有不可
    信之情況者外，得為證據，刑事訴訟法第159條之1第2項定
    有明文。查本件證人己○○、乙○○、甲○○、丙○○、戊○○、郝芳婷、梁雅玲之證詞，係於檢察官偵訊時以證人身
    分具結後所為之證述，依法須負偽證罪之刑責，而依證人己○○、乙○○、甲○○、丙○○、戊○○、郝芳婷、梁雅玲
    所為證述之外部環境或條件，並無顯有不可信之情況，則依
    上揭規定，上開證人於檢察官訊問時所為證述，自有證據能
    力。
二、另按刑事訴訟法上「證據排除法則」，係指將具有證據價值
    或真實之證據，因取得程序之違法，而予以排除之法則。茍
    司法警察機關實施通訊監察時，已合於通訊保障及監察法第
    5條第1項所規定之要件，且依法取得檢察官或法官所核發之
    通訊監察書，基於該通訊監察所取得之證據，即無證據排除
    法則之適用，合先敘明。查本案警方對被告之通訊監察，係
    檢察官依法核發實施，在通訊監察期間內對於被告所使用之
    門號0000000000號行動電話合法監聽所得，此有臺灣彰化地
    方法院檢察署通訊監察書在卷可按（見和警分偵字第095002
    7034號卷第7至18頁），故上開通訊監察既係依法定程序取
    得，則基於該通訊監察所取得之監聽電話錄音，暨司法警察
    依據該監聽電話錄音而製作之通訊監察紀錄譯文，因其取得
    程序並無違法，本院自得採為認定事實之證據。
貳、實體方面：
一、訊據被告對於無償轉讓海洛因、甲基安非他命予證人郝芳婷
    、梁雅玲施用之事實坦認不諱，惟矢口否認有何販賣第一級
    毒品海洛因及第二級毒品甲基安非他命之犯行，辯稱：伊係
    與證人己○○、乙○○、甲○○、戊○○、丙○○合資購買
    、為其等調貨云云。
二、經查：
（一）被告於附表一所示時、地，以附表一所示之交易方式，販
      賣第一級毒品海洛因予己○○、乙○○、甲○○、戊○○
      之事實，業經證人己○○、乙○○、甲○○、戊○○於偵
      查中證述明確（見95年度偵字第11282號卷第69至70頁、
      第5至6頁、第36至38頁、第25至26頁、第43至45頁），復
      有門號0000000000、0000000000、0000000000號行動電話
      之通聯調閱查詢單各1份附卷可按（見和警分偵字第09500
      27034號卷第5頁、第58頁；和警分偵字第09600號卷第22
      頁）。又被告於附表二所示時、地，以附表二所示之交易
      方式，販賣第二級毒品甲基安非他命予丙○○之事實，亦
      經證人丙○○於偵查中結證綦詳（見同上偵卷第43至45頁
      ），且證人丙○○與被告認識很久，2人是國中同學乙情
      ，亦經被告於本院審理時供明在卷（見本院96年7月11日
      審判筆錄第9頁），是證人丙○○證稱被告為販賣其甲基
      安非他命之人應屬無誤，此外復有卷附前揭各該證人使用
      之電話與被告所使用之門號0000000000 號行動電話之通
      訊監察譯文附卷可考（見和警分偵字第09 50027034號卷
      第59頁、第65至68頁；和警分偵字第09600 號卷第13頁、
      第23頁），及裝有門號0000000000號ＳＩＭ卡之ＮＯＫＩ
      Ａ牌行動電話1支扣案可證，被告販賣第一級毒品予己○○、乙○○、甲○○、戊○○及販賣第二級毒品予丙○○
      之事實，堪以認定。至被告雖辯稱其交付予本案5位證人
      之毒品乃係與其等合資購買云云，惟上開證人於偵查中，
      經檢察官訊以：「你有無與被告合資向他人購買毒品？」
      ，均證稱：「沒有，都是我向他購買」等語，未曾證稱係
      與被告合資購買毒品，參諸被告與該等證人並無怨隙仇恨
      ，已據被告、證人陳明在卷，而販賣毒品犯行乃屬重罪，
      對於被告個人之權益至關重大，證人亦皆是毒品圈內人，
      對此當知之甚詳，衡情其等應無由虛捏被告販毒經過，徒
      使被告承擔嚴峻處罰之後果，再經核閱前揭通訊監察譯文
      內容，均無關於如何出資、如何分配所購毒品之情節，顯
      見此為被告臨訟飾卸之詞，不足採信。
（二）另被告又以其係代上開證人調貨等語為辯，且證人己○○
      、乙○○亦於本院審理中亦均改證述：係拜託被告向他人
      調貨等語，惟查，證人己○○、乙○○於警詢、偵查中均
      證稱其施用之毒品海洛因均係向被告購買，且詳細證述購
      買之方式、時間、地點、數量、金額，並未證稱係向被告
      「調」毒品，則證人己○○、乙○○於本院審理時始稱係
      請被告代為調貨等情，是否屬實，誠屬有疑，參以證人己○○於本院審理時證述：「（你在偵查中所言是否實在？
      ）實在。」、證人乙○○於本院審理中亦表示：「我在偵
      查中所言較實在，事情過那麼久，偵查中記憶比較清楚，
      所言比較正確」等語，依證人己○○、乙○○此部分之證
      言，已足以顯示其於偵查中檢察官訊問時具結之證述內容
      並非虛假，況依證人己○○於本院審理時證述：「（你是
      否直接向被告購買毒品？）我都是直接拿錢給被告，被告
      去一輛車上拿毒品交給我，我與被告約定的地點大部分都
      在金馬路萊爾富那邊，我會在萊爾富等他，他會先到，我
      到時，拿錢給他，被告就會叫我等一下，約5分鐘後，就
      有一輛車來，他去車上拿海洛因給我，有1、2次是這樣，
      其他次是我拿錢給被告，被告直接拿海洛因給我。」、「
      （你施用的海洛因是否向被告買的？）是拜託被告向他人
      調的，向何人調的，我不知道。」、「（你有無特別向被
      告說要向何人調？）沒有。」、「（你是否知道被告向何
      人買？）我不知道，我就是找被告買毒品，至於被告向何
      人拿毒品我不管。」、「（都是你拿錢給被告，被告拿貨
      給你？）是，一手交錢，一手交貨。」、「（你為何知道
      被告有賣毒品？）之前就認識被告，我在我朋友家施用，
      他也在我朋友家施用，95年初被告跟我說，如果我不知道
      去哪裡拿毒品，他有辦法拿到品質比較好的，我上癮之後
      ，如果我沒有地方拿毒品，我就找被告拿。」等語在卷，
      另證人乙○○於本院審理時則證述：「（你海洛因的來源
      ？）麻煩被告去拿的，至於被告是向誰拿的，我怎麼會知
      道。」、「（為何被告都說你們2人是合資的？）被告怎
      麼講，我不知道，反正就是我拿多少錢給被告，被告就拿
      多少海洛因給我，我拿錢給被告，被告即使是向別人買，
      我也不知道被告是買多少錢，是被告將他認為我所出價錢
      購買的量交給我，並沒有用磅秤量過，我沒有去計較。」
      、「（如何知道要向被告購買毒品？）因為我吸毒的朋友
      告訴我的。」等語明確，依證人己○○、乙○○所述情節
      觀之，足見證人己○○、乙○○係與被告約定交易金額，
      並由被告交付海洛因貨品，彼此間交易型態顯與買賣相當
      ，至於被告所交付之海洛因貨品來源，對於該交易關係中
      收取海洛因之證人己○○、乙○○而言，並非重要事項，
      況證人己○○、乙○○亦均稱不知被告之毒品來源等語，
      益徵證人己○○、乙○○之交易對象係被告，且證人己○○、乙○○與被告皆非至親又無特殊交誼，被告殊無可能
      無營利而冒險為其等調貨，故證人己○○、乙○○於本院
      中所為係被告代為調貨之證述，顯屬事後迴護被告之詞，
      且依其等證述內容，於法律評價上，被告之行為當係「販
      賣」無誤，尚難作為有利被告之認定。
（三）又證人戊○○於本院審理時翻異前詞，證稱：「我在偵查
      中從來沒有說過毒品係向丁○○購買，毒品是向頂番婆『
      阿笨』買的，檢察官是問我平均1個月施用多少毒品，我
      說一個月施用新臺幣（下同）2、3千元毒品，時間從95年
      6月到8月，我並沒有說毒品是向丁○○買的，我都是照實
      講，電話譯文中我只是向丁○○借1千元，怎麼知道會被
      錄到」等語，且經提示監聽譯文內容，證人戊○○復證稱
      ：譯文中「水姑娘」是指按摩的，「吃煙」是指其海洛因
      之施用方式是摻香煙，電話中其對被告說其是誰的兒子，
      「1張」就是指1千元的錢，其是要問被告在哪裡，其要拿
      1 千元給被告等語，然查，證人戊○○於偵查中已就毒品
      交易次數、地點、交易方式及其係直接向被告購買海洛因
      等情節證述甚詳，而其在偵查中檢察官面前精神狀況正常
      乙情，業經其於本院審理時證述在卷，其於本院審理時竟
      否認偵查中有為向被告購買海洛因等語之證述，已難憑信
      ，況證人戊○○與被告係朋友，被告與其父亦相識，2人
      之間均無仇恨糾紛等語，業經證人戊○○證述在卷，且為
      被告所不否認，衡情自無甘冒觸犯偽證罪之風險，而刻意
      設詞陷害被告之必要，另細繹監聽譯文內容，確係聯絡毒
      品交易事宜無訛，此亦經證人戊○○於偵查中證稱：「（
      是否是你與被告通話之內容？【提示卷附監聽譯文】）是
      。」、「（聯絡何事？）是我要向他購買海洛因。」等語
      無訛，且證人戊○○於偵查中已證述：譯文內容中之「1
      張」是指要向被告購買新臺幣1千元海洛因等語屬實，足
      見證人戊○○嗣後於本院審理時所述，應係翻異迴護被告
      之詞，委無足採。
（四）又雖證人甲○○於本院審理時證稱：「（你施用毒品的來
      源有哪些？）我都去豐原那邊拿的，向綽號「阿海」拿的
      ，丁○○這個名字我沒有聽過，我只是想要過平靜的生活
      ，我出庭的壓力很大。」等語，惟證人甲○○嗣猶於本院
      審理時證稱：「（你的毒品來源是與被告共同出資，還是
      你向被告買的？【提示甲○○95年11月15日於和美分局調
      查筆錄第5頁第2行並告以要旨】）我向丁○○買的。」、
      「（你在警局、偵查中所言是否實在？【提示並告以要旨
      】都實在。」、「（你在偵查中所言是從95年4月間向被
      告購買海洛因到95年5月底，是否屬實？【提示並告以要
      旨】）是，就如同在偵查中所述，我是從95年4月間起到
      95年5月底止，向丁○○購買海洛因，大約購買至少8次。
      」、「（你每次都買多少錢？）1次購買1包，1次至少1千
      元。」、「（監聽譯文裡有說要「2張」、「3張」是何意
      ？）「2張」是指2千元、「3張」是指3千元，最少有1千
      元。」、「（你向被告至少購買過幾次？）有買過2千元
      ，也有買過3千元，至少買過1千元，請審判長不要繼續問
      我了，我心律不整，我壓力真的很大，我不想再繼續講這
      些問題了。」、「（你說有向被告買過至少8次，請問你1
      千元買過幾次，2千元買過幾次，3千元買過幾次？）我忘
      記了，我曾經買過2千、3千，但次數忘記了，我購買1千
      元的次數最多。」、「（有無其他意見陳述？）我真的不
      想再出庭，其他無意見。」等語在卷，且均未表示係與被
      告合資購買毒品或請被告代為調貨，益徵被告確有販賣海
      洛因予證人甲○○無訛，又本院審酌證人甲○○當庭證述
      之情況，可見其事後囿於被告在庭之壓力極大，認證人戊○○於偵訊所為之證詞，更為真實而可採。
三、查我國查緝販賣毒品執法甚嚴，又販賣海洛因及甲基安非他
    命既係違法行為，當非可公然為之，亦無公定價格，且容易
    分裝並增減份量，而每次買賣之價量，可能隨時依雙方關係
    深淺、資力、需求量及對行情之認知、來源是否充裕、購買
    者被查獲時供述購買對象之可能風險之評估等情形，而異其
    標準，非可一概而論；販賣之利得，除被告就販賣之價量俱
    明確供述外，委難察得實情，販賣之人從價差或量差中牟利
    之方式雖異，其意圖營利之販賣行為則同一。是以因海洛因
    、甲基安非他命量微價高，販賣者率有暴利可圖，苟非意圖
    販賣營利，一般人焉有可能甘冒重度刑責而販賣海洛因、甲
    基安非他命。本件被告自承與上開5位證人均係普通朋友，
    則既非親故至交，苟無利得，應無甘冒重典，一再與該等證
    人相約地點，不辭辛勞外出交付毒品之理，參以被告之前女
    友即證人郝芳婷於偵查中亦結證稱：其與跟被告在一起時，
    被告就有在賣海洛因及安非他命，其還有看到被告打電話給
    別人，可能是在調貨來賣，因為被告拿貨回來後，海洛因還
    會加一點葡萄糖再賣，安非他命則是自己先保留一部份下來
    ，再把剩下拿去賣給別人等語在卷（見同上偵卷第98頁），
    準此，被告迭次交付海洛因予己○○、乙○○、甲○○、戊○○及迭次交付甲基安非他命予丙○○，並收受對價，被告
    確有營利之意圖，應堪認定。
四、按證人之陳述有部分前後不符，或相互間有所歧異時，究竟
    何者為可採，法院仍得本其自由心證予以斟酌，非謂一有不
    符或矛盾，即應認其全部均為不可採信（最高法院74年臺上
    字第1599號判例參照）。上開證人等就毒品交易次數、時間
    、金額等細節所證或有出入，而無法完全確定，然彼等確有
    向被告購買毒品海洛因或甲基安非他命，前後所供均相一致
    。況施用毒品之人因癮頭一來急需購買毒品解癮，未解癮前
    之焦躁難耐以致心神均傾注於搜尋毒品以供施用，無暇記憶
    每次毒品交易金額、交易地點、數量、或交易次數，及至解
    癮後之藥害反應，更使施用毒品之人無法明確記憶交易細節
    ，是為常情，故上開證人就細節之出入縱不復記憶，並不影
    響彼等證言之可信度，彼等就確有向被告購買毒品之前揭情
    節，仍足採信。又上揭通訊監察譯文，雖未提及交易毒品之
    細節，惟因我國對於販賣毒品之行為科以高度之刑責，是以
    衡情一般毒販為免遭監聽查緝，通常以代號稱之，且上開證
    人等亦就前揭通訊監察譯文所代表交易之毒品種類、數量及
    細節等證述甚詳，可據為對被告不利之認定。另毒品交易次
    數及金額，關係被告犯罪所得財物之多寡，因本院已盡調查
    能事，仍無法明確得知被告販賣毒品海洛因或甲基安非他命
    之真實次數及金額，是上揭證人向被告購買海洛因或甲基安
    非他命之次數、金額，爰依罪疑唯輕之原則，就各該證人於
    偵查及本院審理時之證詞中，採認其中次數最少、金額最低
    者，以此最有利之原則認定，而分別認定且計算如附表一、
    二所示之次數與金額。
五、被告無償轉讓海洛因、甲基安非他命予證人郝芳婷、梁雅玲
    施用之事實，業據證人郝芳婷、梁雅玲於偵訊時結證明確，
    且經被告於本院審理時坦認屬實，雖證人2人對於無償受讓
    海洛因及甲基安非他命之次數、時間、數量等細節，因已經
    過相當時間，所證或有出入，而無法完全確定，然本院仍得
    本於自由心證予以斟酌，已如前述。況人之記憶有限，常隨
    時間之經過而有所遺忘，自不能期待該等證人刻意記憶各項
    細節，則該等證人事後所為回憶難免略有模糊之處，當不得
    因指述之細節稍有不同，即認其等證言不足為採；徵諸上開
    證人郝芳婷、梁雅玲分別有施用海洛因、甲基安非他命之行
    為，為其等於偵訊中坦言，且其等有施用毒品之前科紀錄，
    亦有臺灣高等法院被告前案紀錄表各1份附卷可查，則其等
    有施用海洛因、甲基安非他命之情事，應為屬實。再稽之被
    告亦自陳確有轉讓海洛因、甲基安非他命之事實，足認該等
    證人所證，均信而有徵，得以採信。
六、另起訴意旨認被告係與真實姓名年籍不詳、綽號「小咪、咪
    奇」之成年女子共同販賣海洛因或甲基安非他命乙節，惟證
    人己○○、甲○○、戊○○、丙○○撥打被告持用之000000
    0000號行動電話聯絡毒品交易事宜，均僅有被告接聽，且均
    係被告1人前來交易，無其他人在場等情，均經該等證人於
    偵查中證述明確，另證人乙○○雖於偵查中證稱其撥打被告
    持用之0000000000號行動電話聯絡購買毒品，除被告接聽外
    ，尚有被告之女友「小咪」等語，惟其於本院審理時亦證稱
    ：「小咪」於確認其身分後，即會將接聽之電話交予被告，
    並未與其約定過交易毒品之地點、數量等語在卷，此外，亦
    無其他積極證據足資認定被告係與真實姓名年籍不詳、綽號
    「小咪、咪奇」之成年女子共同販賣海洛因或甲基安非他命
    ，應認係被告單獨販賣海洛因或甲基安非他命予上開證人。
七、至於被告及其選任辯護人於本院審理時雖聲請傳喚證人丙○○，惟證人丙○○迭經傳喚、拘提未到庭，且本院審酌被告
    上開販賣第二級毒品甲基安非他命予丙○○之犯行，業據證
    人丙○○於偵訊時具結證述明確，應無再行傳喚調查證人丙○○之必要，附予敘明。
八、綜上事證相互以觀，被告前揭所辯，均顯係事後卸責之詞，
    不足採信。本案事證明確，被告犯行洵堪認定，應予依法論
    科。
九、按海洛因、甲基安非他命分別係毒品危害防制條例所定之第
    一、二級毒品，不得非法販賣、轉讓。核被告所為如附表一
    所示之犯行，係犯毒品危害防制條例第4條第1項之販賣第一
    級毒品罪；被告所為如附表二所示之犯行，係犯毒品危害防
    制條例第4條第2項之販賣第二級毒品罪；又被告無償轉讓第
    一級毒品海洛因多次予郝芳婷及無償轉讓第一級毒品海洛因
    3次予梁雅玲所為，係犯毒品危害防制條例第8條第1項之轉
    讓第一級毒品罪。又被告雖轉讓第一級毒品海洛因予證人郝
    芳婷、梁雅玲施用，惟尚無證據認被告轉讓之數量已達行政
    院93年1月7日院臺法字第0930080551號令頒轉讓持有毒品加
    重其刑數量標準第2條關於第一級毒品在淨重5公克以上之規
    定，故轉讓第一級毒品部分，無庸依毒品危害防制條例第8
    條第6項加重其刑，附此敘明。另按安非他命業經行政院衛
    生署於69年12月8日以衛署藥字第301124號公告列入藥物藥
    商管理法（已於82年2月5日修改法規名稱為藥事法）第16條
    （即現行藥事法第22條）第1款之禁藥管理，禁止輸入、製
    造，並自70年6月1日起禁止販賣，於75年7月11日再以衛署
    藥字第597627號公告禁止使用在案，並於79年10月9日以衛
    署藥字第904142號公告列入麻醉藥品管理，嗣於87年5月20
    日毒品危害防制條例修正公布後，雖將安非他命列入第二級
    毒品，但前揭禁藥管理之公告並未廢止，是安非他命仍屬藥
    事法所定之禁藥。又藥事法第83條第1項係於93年4月21日修
    正公布，同月23日施行，為毒品危害防制條例之後法。且毒
    品之範圍尚包括影響精神物質與其製品，而藥事之管理，亦
    非僅止於藥品之管理，毒品未必係經公告之禁藥，禁藥亦未
    必為毒品，毒品危害防制條例與藥事法二者，並無必然之特
    別法與普通法關係。故除轉讓之安非他命數量達轉讓持有毒
    品加重其刑之數量標準第2條所定之淨重10公克以上，應依
    毒品危害防制條例第8條第6項規定加重其刑，其加重後之法
    定刑較藥事法第83條第1項為重者外，因藥事法第83條第1項
    為後法，且為重法，應優先適用藥事法處斷（臺灣高等法院
    暨所屬法院94年法律座談會刑事類提案第8號結論意旨參照
    ）。查被告固轉讓甲基安非他命予證人郝芳婷、梁雅玲施用
    ，然尚無證據認被告轉讓之數量已達行政院93年1月7日院臺
    法字第0930080551號令頒轉讓持有毒品加重其刑數量標準第
    2條關於第二級毒品在淨重10公克以上之規定，是本案被告
    轉讓甲基安非他命予證人郝芳婷、梁雅玲之犯行部分，自應
    適用藥事法論擬，論以該法第83條第1項之轉讓禁藥罪。起
    訴書認被告所為轉讓甲基安非他命之犯行，係犯毒品危害防
    制條例第8條第2項轉讓第二級毒品罪嫌，與上開析述不符，
    惟起訴基本社會事實同一，本院自應依法變更起訴法條。又
    被告販賣第一級毒品海洛因、轉讓第一級毒品海洛因前持有
    第一級毒品之低度行為，應各為販賣第一級毒品及轉讓第一
    級毒品之高度行為所吸收，均不另論罪。再被告販賣第二級
    毒品甲基安非他命前持有第二級毒品之低度行為，亦應為販
    賣第二級毒品之高度行為所吸收，亦不另論罪。另被告轉讓
    禁藥甲基安非他命（甲基安非他命亦屬第二級毒品）前持有
    禁藥甲基安非他命之低度行為，應為轉讓禁藥之高度行為所
    吸收，亦不另論以毒品危害防制條例第11條第2項之持有第
    二級毒品罪。復按刑事法若干犯罪行為態樣，本質上原具有
    反覆、延續實行之特徵，立法時既予特別歸類，定為犯罪構
    成要件之行為要素，則行為人基於概括之犯意，在密切接近
    之一定時、地持續實行之複次行為，倘依社會通念，於客觀
    上認為符合一個反覆、延續性之行為觀念者，於刑法評價上
    ，即應僅成立一罪。學理上所稱「集合犯」之職業性、營業
    性、收集性或成癮性等具有重複特質之犯罪均屬之，例如經
    營、從事業務、收集、販賣、製造、散佈、成癮性所致之行
    為等行為概念者是（最高法院95年度臺上字第1079號判決意
    旨參照）。且立法上，以營利為構成要件之犯罪，通常具有
    反覆實施同一犯罪行為之特性，例如95年7月1日施行前之刑
    法關於常業犯之規定，因其本質乃多數行為之集合或一定行
    為之反覆實施，在立法上予以擬制，定為一罪。本案被告意
    圖營利，於密切接近之時、地，販賣第一級毒品海洛因多次
    ，顯係出於反覆、延續販賣海洛因之單一行為決意，另意圖
    營利，於密切接近之時、地，販賣第二級毒品甲基安非他命
    多次，亦顯係出於反覆、延續販賣甲基安非他命之單一行為
    決意至明，是被告販賣海洛因多次及被告販賣甲基安非他命
    多次之行為，各應僅論以一罪。另被告於事實欄二之行為後
    ，刑法第56條「連續數行為而犯同一之罪名者，以一罪論。
    但得加重其刑至2分之1」之規定，業經總統於94年2月2日修
    正公布刪除，並自95年7月1日施行，此刪除雖非犯罪構成要
    件之變更，但顯已影響行為人刑罰之法律效果，自屬法律有
    變更，依修正後刑法第2條第1項規定，比較新、舊法結果，
    以被告行為時法律即修正前刑法第56條連續犯之規定有利於
    被告。被告自95年2月底、3月初某日起，至同年6月8日凌晨
    某時止先後多次轉讓海洛因予證人郝芳婷及於95年6月間2次
    轉讓海洛因予證人梁雅玲之行為，及自95年2月底、3月初某
    日起，至同年6月8日凌晨某時止先後多次轉讓甲基安非他命
    予證人郝芳婷及於95年6月間1次轉讓甲基安非他命予證人梁
    雅玲之行為，均時間緊接，所犯係構成要件相同罪名，顯係
    基於概括之犯意反覆為之，皆為連續犯，各應依修正前刑法
    第56條之規定，分別論以一連續轉讓第一級毒品罪及連續轉
    讓禁藥罪，並依法加重其刑。又證人梁雅玲於偵查中證述：
    其與被告從95年6月開始交往，自95年6、7月其與被告在一
    起後，被告即開始無償提供其毒品施用，最後1次是於95 年
    10月初，該次是無償提供其海洛因與甲基安非他命施用，期
    間被告提供其施用海洛因之次數大約3次，提供甲基安非他
    命供其施用之次數大約2次等語在卷，雖與被告於本院審理
    時供稱：2次是海洛因及甲基安非他命一起給，1次是只給海
    洛因等語互核相符，惟被告亦陳明其已忘記轉讓時間等語在
    卷，且證人梁雅玲於偵查中除證稱被告於95年10月初某日同
    時轉讓海洛因及甲基安非他命供其施用1次外，未敘明被告
    於95年6月至同年10月初，期間轉讓海洛因1次及同時轉讓海
    洛因與甲基安非他命1次之各該次確切時間係在95年6月30
    日之前或之後，因涉及被告所犯轉讓第一、二級毒品罪有無
    成立連續犯，依罪疑唯輕原則，應認定被告轉讓海洛因1次
    及同時轉讓海洛因與甲基安非他命1次予證人梁雅玲之時間
    均在95年6月間而如事實欄二所示，併予敘明。被告係以一
    轉讓行為，同時轉讓海洛因及甲基安非他命予證人郝芳婷，
    復另曾於95年6月間某日將海洛因及甲基安非他命同時轉讓
    予證人梁雅玲施用1次，係一行為同時觸犯轉讓海洛因及禁
    藥甲基安非他命二罪名，為想像競合犯，應依刑法第55條規
    定，從一重之連續轉讓第一級毒品罪論處（刑法第55條雖就
    想像競合犯增列但書之規定，然此但書規定係科刑之限制，
    僅為法理之明文化，非屬法律之變更，無庸依刑法第2條第1
    項為新舊法有利之比較，且應依一般法律適用原則，適用裁
    判時法，最高法院95年第8次刑事庭會議決議可資參照）。
    又被告於95年10月初某日同時轉讓海洛因及甲基安非他命供
    證人梁雅玲施用1次，亦係一行為同時觸犯轉讓海洛因及禁
    藥甲基安非他命二罪名，為想像競合犯，應依刑法第55 條
    規定，從一重之轉讓第一級毒品罪論處。被告所犯販賣第一
    級毒品罪、販賣第二級毒品罪、連續轉讓第一級毒品及轉讓
    第一級毒品罪4罪間，犯意各別，行為互殊，應予分論併罰
    。另被告於事實欄二所示連續轉讓第一級毒品之行為後，刑
    法第47條原規定：「受有期徒刑之執行完畢，或受無期徒刑
    或有期徒刑一部之執行而赦免後，5年以內再犯有期徒刑以
    上之罪者，為累犯，加重本刑至2分之1」，修正為：「受徒
    刑之執行完畢，或一部之執行而赦免後，5年以內故意再犯
    有期徒刑以上之罪者，為累犯，加重本刑至2分之1」，惟本
    件被告係故意再犯有期徒刑以上之罪，是不論依修正前之刑
    法第47條，或修正後之刑法第47條第1項之規定，均構成累
    犯，不生新舊法比較適用問題，應逕適用裁判時法（最高法
    院95年度臺上字第7241號判決意旨參照）。是被告前因施用
    第一級毒品及施用第二級毒品案件，經本院以91年度訴字第
    1280號分別判處有期徒刑8月、3月，並定應執行刑為有期徒
    刑10月確定，入監後已於93年8月24日縮刑期滿執行完畢，
    有臺灣高等法院被告前案紀錄表1份在卷可考，其於5年內均
    故意再犯本案有期徒刑以上之4罪，皆為累犯，應皆依刑法
    第47條第1項規定加重其刑（因販賣第一級毒品罪之法定本
    刑為死刑、無期徒刑部分依法不得再予加重；又就販賣第二
    級毒品罪之法定本刑為無期徒刑部分，依法亦不得遞加重）
    。另按販賣第一級毒品罪之法定刑為死刑或無期徒刑，然同
    為販賣第一級毒品之人，其原因動機不一，犯罪情節未必盡
    同，或有大盤毒梟者，亦有中、小盤之分，甚或僅止於吸毒
    者友儕間為求互通有無之有償轉讓者亦有之，其販賣行為所
    造成危害社會之程度自屬有異，法律科處此類犯罪，所設之
    法定最低本刑卻同為「死刑或無期徒刑」，不可謂不重。於
    此情形，倘依其情狀處以較輕之徒刑，即足以懲儆，並可達
    防衛社會之目的者，自非不可依客觀之犯行與主觀之惡性二
    者加以考量其情狀，是否有可憫恕之處，適用刑法第59條之
    規定酌量減輕其刑，期使個案裁判之量刑，能斟酌至當，符
    合比例原則。本件被告先後多次販賣第一級毒品海洛因，均
    無視國家對於杜絕毒品危害之禁令，其行為固屬不當，應予
    非難，然被告販賣海洛因之對象尚僅有己○○、乙○○、甲○○、戊○○等4人，該等之人均係原即染有毒癮之友人，
    被告前後販賣海洛因之數量，依其價錢估算，獲利亦非至鉅
    ，其犯罪之情節尚非至惡，僅因一時貪念，致罹重典，然相
    對於長期大量販賣毒品之大毒梟而言，其對社會治安及國民
    健康之危害顯然較小，綜上被告犯案情節觀之，倘仍遽處以
    法定本刑之最低刑度即無期徒刑，無異仍屬失之過苛而不盡
    情理，不免予人情輕法重之感，且難謂符合罪刑相當性及比
    例原則，更無從與大毒梟之惡行有所區隔，是其犯罪情狀相
    較於法定之重刑，在客觀上足以引起一般人之同情，情節尚
    堪憫恕，爰依均修正前刑法第59條之規定，對被告所犯販賣
    第一級毒品海洛因之犯行，酌量減輕其刑（修正刑法就此僅
    為刑之裁量及酌減審認標準之明文化，非屬法律變更），並
    均依法先加後減之。爰審酌被告之素行、犯罪之動機、目的
    係為圖得一己之厚利、被告販賣海洛因及甲基安非他命之期
    間、次數、所得財物、販賣毒品海洛因、甲基安非他命對國
    家、社會所生之重大危害及其犯罪後之態度等一切情狀，分
    別量處如主文所示之刑。另中華民國96年罪犯減刑條例雖於
    96年7月4日制定公布，並自同年7月16日生效施行，然被告
    本案所犯販賣第一級毒品罪、販賣第二級毒品罪及連續轉讓
    第一級毒品罪均係屬該條例第3條第1項第7款所定之罪，且
    經本院宣告之刑均非為有期徒刑1年6月以下之刑期，自均不
    符合減刑之要件。至被告另於95年10月初某日所犯之轉讓第
    一級毒品罪，其犯罪時間在96年4月24日以前，且經本院宣
    告之有期徒刑1年6月以下之刑期，應依同條例第2條第1項第
    3款減其宣告刑2分之1，並與前開不得減刑之3罪定其應執行
    之刑，以示懲儆。扣案之ＮＯＫＩＡ牌行動電話1支，係被
    告所有供以聯絡販賣海洛因或甲基安非他命所用之物，亦已
    詳述如前，應依毒品危害防制條例第19條第1項前段之規定
    諭知沒收之（至其內裝放之門號0000000000號ＳＩＭ卡1張
    ，係證人郝芳婷之母申辦，證人郝芳婷借予被告使用乙情，
    業據被告及證人郝芳婷陳明在卷，則該ＳＩＭ卡尚難認係被
    告所有之物，自無從依毒品危害防制條例第19條第1項之規
    定予以宣告沒收之）。另未扣案如附表一所示被告販賣海洛
    因之所得財物及如附表二所示被告販賣甲基安非他命所得之
    財物，均應依毒品危害防制條例第19條第1項之規定宣告沒
    收，如全部或一部不能沒收時，應以其財產抵償之。
十、至證人戊○○於本院審理時，於本案案情有重要關係之事項
    ，於供前具結，而為虛偽陳述所涉之刑法第168條所定之偽
    證罪嫌，應由臺灣彰化地方法院檢察署檢察官另行偵查後而
    為適法之處理，附此敘明。
據上論斷，應依刑事訴訟法第299條第1項前段、第300條，毒品
危害防制條例第4條第1項、第2項、第8條第1項、第19條第1項，
藥事法第83條第1項，刑法第2條第1項前段、第11條、第47條第1
項、第55條、第51條第5款、第59條，修正前刑法第56條，中華
民國96年罪犯減刑條例第2條第1項第3款、第7條、第11條，判決
如主文。
中　　華　　民　　國　　96　　年　　7 　　月　　31　　日
                  刑事第二庭      審判長法官  石馨文
                                  法      官  黃齡玉
                                  法      官  尚安雅
以上正本證明與原本無異。
如不服本判決應於收受本判決後十日內向本院提出上訴書狀，其
未敘述上訴理由者，並得於提起上訴後十日內向本院補提理由書
狀（均須按他造當事人之人數附繕本）「切勿逕送上級法院」。
中　　華　　民　　國　　96　　年　　8 　　月　　6 　　日
                                  書  記  官  陳佳宏
附錄本案論罪科刑法條：
毒品危害防制條例第4條第1項、第2項、第8條第1項，藥事法第
83條第1項。
毒品危害防制條例第4條
製造、運輸、販賣第一級毒品者，處死刑或無期徒刑；處無期徒
刑者，得併科新臺幣 1 千萬元以下罰金。
製造、運輸、販賣第二級毒品者，處無期徒刑或 7 年以上有期徒
刑，得併科新臺幣 7 百萬元以下罰金。
製造、運輸、販賣第三級毒品者，處 5 年以上有期徒刑，得併科
新臺幣 5 百萬元以下罰金。
製造、運輸、販賣第四級毒品者，處 3 年以上 10 年以下有期徒
刑，得併科新臺幣 3 百萬元以下罰金。
製造、運輸、販賣專供製造或施用毒品之器具者，處 1 年以上 7
年以下有期徒刑，得併科新臺幣 1 百萬元以下罰金。
前五項之未遂犯罰之。
毒品危害防制條例第8條
轉讓第一級毒品者，處 1 年以上 7 年以下有期徒刑，得併科新
臺幣 1 百萬元以下罰金。
轉讓第二級毒品者，處 6 月以上 5 年以下有期徒刑，得併科新
臺幣 70 萬元以下罰金。
轉讓第三級毒品者，處 3 年以下有期徒刑，得併科新臺幣 30 萬
元以下罰金。
轉讓第四級毒品者，處 1 年以下有期徒刑，得併科新臺幣 10 萬
元以下罰金。
前四項之未遂犯罰之。
轉讓毒品達一定數量者，加重其刑至二分之一，其標準由行政院
定之。
藥事法第83條
明知為偽藥或禁藥，而販賣、供應、調劑、運送、寄藏、牙保、
轉讓或意圖販賣而陳列者，處7 年以下有期徒刑，得併科新臺幣
5 百萬元以下罰金。
犯前項之罪，因而致人於死者，處 7 年以上有期徒刑，致重傷者
，處 3 年以上 12 年以下有期徒刑。
因過失犯第 1 項之罪者，處 2 年以下有期徒刑、拘役或科新臺
幣 30 萬元以下罰金。
第 1 項之未遂犯罰之。
附表一：
┌────┬─────┬─────────────┬─────────┐
│ 編  號 │ 購買者   │ 交易時間、地點、方式     │  購買次數及價格  │
│        │          │                          │（毒品重量均不詳）│
├────┼─────┼─────────────┼─────────┤
│  一    │ 己○○   │己○○（綽號「阿華」）自95│（3千元之海洛因＊3│
│        │          │年5、6月間某日起，至同年9 │次）＋（2千元之海 │
│        │          │月底某日止，以其妻所申設之│洛因＊27次）＝6萬3│
│        │          │門號0000000000號行動電話，│千元              │
│        │          │撥打至被告所使用之門號0961│                  │
│        │          │098980號行動電話，在電話中│                  │
│        │          │以「2千」、「3千」之暗語約│                  │
│        │          │定購買2千元或3千元數量之海│                  │
│        │          │洛因，雙方並於電話中約定交│                  │
│        │          │易時間與地點後，再由被告持│                  │
│        │          │海洛因至彰化縣彰化市○○路│                  │
│        │          │與彰美路口「萊爾富超商」等│                  │
│        │          │處，交予己○○並收取金錢。│                  │
├────┼─────┼─────────────┼─────────┤
│  二    │  乙○○  │乙○○（綽號「阿偉」）自95│（2千元之海洛因＊ │
│        │          │年5月中旬某日起，至同年7月│1次）＋（1千元之海│
│        │          │初某日止，以公共電話、家中│洛因＊4次）＝6千元│
│        │          │之000000000號室內電話或其 │                  │
│        │          │妻所申設之門號0000000000號│                  │
│        │          │行動電話，撥打至被告所使用│                  │
│        │          │之門號0000000000號行動電話│                  │
│        │          │，在電話中以：「1張」、「2│                  │
│        │          │張」之暗語約定購買1千元或2│                  │
│        │          │千元數量之海洛因，雙方並於│                  │
│        │          │電話中約定交易時間與地點後│                  │
│        │          │，再由被告持海洛因至彰化縣│                  │
│        │          │彰化市○○路與中山路路口加│                  │
│        │          │油站等處，交予乙○○並收取│                  │
│        │          │金錢。                    │                  │
├────┼─────┼─────────────┼─────────┤
│  三    │ 甲○○   │甲○○（綽號「阿斌」）自95│（3千元之海洛因＊1│
│        │          │年4月間某日起，至同年5月底│次）＋（2千元之海 │
│        │          │某日止，以其子所申設之門號│洛因＊1次）＋（1千│
│        │          │0000000000號行動電話，撥打│元之海洛因＊6次） │
│        │          │至被告所使用之門號00000000│＝1萬1千元        │
│        │          │80號行動電話，在電話中以「│                  │
│        │          │2張」、「3張」之暗語約定購│                  │
│        │          │買2千元或3千元數量之海洛因│                  │
│        │          │，雙方並於電話中約定交易時│                  │
│        │          │間與地點後，再由被告持海洛│                  │
│        │          │因至彰化市○○路橋旁加油站│                  │
│        │          │等處，交予甲○○並收取金錢│                  │
│        │          │。                        │                  │
├────┼─────┼─────────────┼─────────┤
│  四    │ 戊○○   │戊○○（綽號「阿誠」）自95│2千元之海洛因＊3次│
│        │          │年6月間某日起，至同年8月間│＝6千元           │
│        │          │某日止，以其友人所申設之門│                  │
│        │          │號0000000000號行動電話，撥│                  │
│        │          │打至被告所使用之門號096109│                  │
│        │          │8980號行動電話，並告以「有│                  │
│        │          │水姑娘（或查某）嘸」等語後│                  │
│        │          │，被告即明瞭戊○○欲向其購│                  │
│        │          │買海洛因，雙方並於電話中約│                  │
│        │          │定交易數量、時間與地點後，│                  │
│        │          │再由被告持海洛因至彰化縣彰│                  │
│        │          │化市○○路與彰美路口「萊爾│                  │
│        │          │富超商」等處，交予戊○○並│                  │
│        │          │收取金錢。                │                  │
├────┴─────┴─────────────┴─────────┤
│總計販賣海洛因所得：8萬6千元。                                      │
└──────────────────────────────────┘
附表二：
┌───┬────────────┬─────────┐
│購買者│ 交易時間、地點、方式   │  購買次數及價格  │
│      │                        │（毒品重量均不詳）│
├───┼────────────┼─────────┤
│丙○○│丙○○（綽號「建隆」）自│（4千元之甲基安非 │
│      │94年10月某日起，至95年9 │他命＊3次）＋（9千│
│      │月底某日為止，以其門號09│元之甲基安非他命＊│
│      │00000000號行動電話，撥打│1次）＝2萬1千元   │
│      │至被告所使用之門號096109│                  │
│      │8980號行動電話，告以「我│                  │
│      │要查撥ㄟ、半ㄟ、半半」等│                  │
│      │語後，被告即明瞭丙○○欲│                  │
│      │向其購買半錢或4分之1錢數│                  │
│      │量之甲基安非他命，雙方並│                  │
│      │於電話中約定交易時間與地│                  │
│      │點後，再由被告持甲基安非│                  │
│      │他命至彰化市○○路與彰美│                  │
│      │路口「萊爾富超商」等處，│                  │
│      │交予丙○○並收取金錢。  │                  │
└───┴────────────┴─────────┘
